---
title: "Estimación de $R_t$ para Delegación Querétaro y sus Unidades (IMSS)"
author: "Joaquín Salas"
date: "`r format(Sys.time(), '%d %B, %Y')`"
output: pdf_document
bibliography: ref.bib
---

```{r setup, include=FALSE}
knitr::opts_chunk$set(echo = FALSE, fig.width=3, fig.height=2)
```

## Introducción 
Este programa estima $R_t$, la constante básica de transmisión, para 
la Delegación y sus Unidades Notificantes.
En nuestra opinión, una vez entendida la magnitud de la epidemia, $R_t$ representa el comportamiento que debe guiarnos sobre si podemos movernos o debemos quedarnos confinados. Valores de $R_t>1$ significan que el número de infectados está creciendo exponencialmente, mientras que valores de $R_t<1$ significan que el número de infectados tiende a ser menor en el tiempo. 

El presente programa está basamos en la librería para **R** (el lenguaje) *EpiEstim*, la cual se construye alrededor del trabajo de Cori *et al.*[-@cori2013new]. 

Cori *et al.* asumieron que la tasa a la que una persona infectada contagia a otras sigue un proceso de Poisson. Enseguida utilizan un proceso de inferencia bayesiano en donde asumen un *prior* en la forma de una distribución Gamma, lo cual resulta en un *posterior* que también sigue una distribución Gamma. Este documento describe la media y desviación estándar resultante como elemento más verosímil del comportamiento y la incertidumbre del estimado.  Siguiendo la recomendación de Cori *et al.* solo calculamos $R_t$ cuando el número de casos es mayor a 12 infectados. Además, siguiendo un estudio de periodicidad propio, calculamos $\tau$ como una semana. Finalmente, usando la investigación de Aghaali *et al.* [-@aghaali2020estimation] asignamos una media de 4.55 y una desviación estándar de 3.30 al *prior* Gamma. Notando que la caracterización del intervalo serial varía ampliamente y posiblemente requiera valores que reflejen la dinámica del país [@griffin2020rapid]. 

Para construir los gráficos, para cada entidad bajo análisis, comparamos los registros entre el conjunto de datos más actual y el día anterior. Luego, encontramos la fecha más remota en la que hubo un cambio de un día para otro en el número de casos confirmados. Finalmente, mostramos una línea discontinua vertical en esa fecha y a partir de ahí una línea discontinua para el resto de las fechas. La estimación de $R_t$ que proporcionamos tiene la media y desviación estándar en ese momento.


Términos y condiciones: Este reporte ha sido elaborado por “el autor” y se proporciona al público estrictamente para la salud pública, la educación, y la investigación académica. El reporte se basa en datos hechos públicos por la Secretaría de Salud y código que está disponible en el blog de información: \url{https://tinyurl.com/calculo-Rt}. “El autor” declara que no ofrece garantías con respecto al reporte, incluida la precisión, la idoneidad para el uso, y la fiabilidad. Se prohíbe estrictamente confiar en el reporte para obtener orientación médica o usar el reporte para fines comerciales. También se prohíbe estrictamente el uso de este reporte, su información y la documentación puesta a disposición con fines promocionales o comerciales. Consulte la información oficial de la Secretaría de Salud en donde expertos ayudan a mejorar la comprensión del virus SARS-CoV-2, informar al público, formular políticas para guiar una respuesta, mejorar la atención y salvar vidas.

## Mayor Información: 
Joaquín Salas. salas@ieee.org

Citar: Geospatial Spread of the COVID-19 Pandemic in Mexico; Dagoberto Pulido, Daniela Basurto, Mayra Cándido, Joaquín Salas. Arxiv 3221420, 2020


```{r epidemiology}

library(EpiEstim)
library(incidence) #incidence object
library(distcrete) #discretise a pdf
library(epitrix) #from mu, cv to scale and shape in the Gamma distribution
library(latex2exp) #include latex
library(ggplot2) #ggplot

data.dir = 'E:\\Documents\\informs\\research\\2020.06.11 predictRtIMSS\\data\\'
code.dir = 'E:\\Documents\\informs\\research\\2020.06.11 predictRtIMSS\\code\\'

dir = 'E:/Documents/informs/research/2020.06.11 predictRtIMSS/code/'
setwd(dir)



filename = paste(code.dir, "readDataIMSS.R", sep = "")
source(filename)
filename = paste(code.dir, "estimateR0ValueIMSS.R", sep = "")
source(filename)


data.dir = 'E:\\Documents\\informs\\research\\2020.06.11 predictRtIMSS\\data\\'
common.data.dir = 'E:\\Documents\\informs\\research\\covid-common\\'


#############
#read the data from the last file of cases

filename = paste(data.dir, "censo_nominal_QUERETARO_20200611_1300x.csv", sep = "")
covid.before = readDataIMSS(filename)


filename = paste(data.dir, "censo_nominal_QUERETARO_20200612_1300x.csv", sep = "")
covid = readDataIMSS(filename)



#filter in positives
covid.pos = covid

#filter in positives
covid.pos.before = covid.before



nombre = "QUERETARO"



#confirmados 
confirmed.del = 
  covid.pos[covid.pos$DESC_DELEGACION %in% nombre,]
confirmed.del.before = 
  covid.pos.before[covid.pos.before$DESC_DELEGACION %in% nombre,]


#we create an incidence object 
i <- suppressMessages(incidence(confirmed.del$FECHA_INICIO_CUADRO_CLINICO))

plot(i) + theme(axis.text.x = element_text(angle = 20, hjust = 1, size = 6))


estimateR0ValueIMSS(confirmed.del,  confirmed.del.before, nombre,1)


#}




#for the units of this delegation
unique.unidad = sort(unique(confirmed.del$CLUES_UNIDAD_NOTIFICANTE))

for (unidad in unique.unidad) {
  
  register = confirmed.del[confirmed.del$CLUES_UNIDAD_NOTIFICANTE== unidad,]
  nombre = register$DESC_UNIDAD_NOTIFICANTE[1]
  
  set.unidad = 
    confirmed.del[confirmed.del$CLUES_UNIDAD_NOTIFICANTE %in% unidad,]
  set.unidad.before = 
    confirmed.del.before[confirmed.del.before$CLUES_UNIDAD_NOTIFICANTE %in% unidad,]
  
  
  estimateR0ValueIMSS(set.unidad,  set.unidad.before, nombre,1)
  
  
}

```

# References

```{r referencias, echo=FALSE}
